臺灣士林地方法院行政訴訟判決　
111年度交字第153號
原      告  王皓弘  

法定代理人  王志元  
被      告  新北市政府交通事件裁決處
                      
代  表  人  李忠台    住同上
訴訟代理人  黃曉妍律師
複代理人    高宏文律師
上列當事人間交通裁決事件，原告不服被告民國111 年4 月27日
新北裁催字第48-A01ZDC158號裁決，提起行政訴訟，本院判決如
下：
    主    文
原告之訴駁回。
訴訟費用新臺幣捌佰參拾元應由原告負擔。原告應給付被告新臺
幣伍佰參拾元。
    事實及理由
一、程序事項：
    本件原告因不服被告於民國111 年4 月27日新北裁催字第48
    -A01ZDC158號違反道路交通管理事件裁決書（下稱原處分）
    ，裁處其罰鍰新臺幣（下同）6,600元，吊銷駕駛執照，1年
    內不得考領駕駛執照，提起行政訴訟，依行政訴訟法第237
    條之1規定，應適用交通裁決事件訴訟程序，本院並依同法
    第237條之7規定，爰不經言詞辯論，逕為判決。
二、爭訟概要：
　　原告於110年12月6日17時51分駕駛車牌號碼000-0000號普通
    重型機車（下稱系爭機車）於臺北市○○○路○段0號前停等紅
    燈時，經臺北市政府警察局中山分局（下稱舉發機關）員警
    以行動載具查證車牌後，認車主持照狀態異常，遂對其實施
    身分查證，經查證身分及核對機車車牌後，發現原告之普通
    重型機車駕照處於吊扣狀態，而其仍然駕駛系爭機車於道路
    中，遂依道路交通管理處罰條例第21條第1項第5款規定，填
    製掌電字第A01ZDC158號舉發違反道路交通管理事件通知單
    當場舉發。嗣經原告提出申訴後，再經被告函請舉發機關查
    明後仍認原告違規屬實，應予裁罰。被告嗣於111年4月27日
    以原處分對原告為裁罰，並於111年4月29日送達原告，原告
    不服，於111年5月3日提起本件行政訴訟。
二、原告主張：
　　伊當時在民權東路一段1號前停等紅燈時，有一位警察到伊
    機車面前盤查伊，要求伊提供身分證字號，另一位警察則隨
    意盤查其他機車，伊認為警察在路邊隨意攔車盤查要求提供
    資料是不合程序，開單過程有行政瑕疵，而伊申訴後收到舉
    發機關回函稱該員警有先查詢車號懷疑伊是無照駕駛的車主
    ，所以才來盤查，但與當事現場狀況不符，請求員警提供調
    查紀錄、密錄器以證明員警開單過程並無執法上之瑕疵等語
    。並聲明：原處分撤銷。
三、被告答辯：
  ㈠經查員警職務報告就舉發過程略以：「…職於民權東路1號前
    路口處執行交通整理(兼交通稽查)，17時51分許見普重機NK
    K-6677駕駛王皓弘(即原告)行車忽快忽慢，顯有危害之虞，
    該時段為交通尖峰時段，未免其他用路人遭受危害，在該車
    停等紅燈時，以行動載具查證車牌，發現車主持照狀態異常
    ，遂對其實施身分查證，經查證身分及核對機車車牌後，始
    發現王民即為車主且普通重型機車駕照已吊扣，遂按違規事
    實依法舉發…­」等語，可知本件警員攔截系爭車輛之緣由係
    因警員目睹原告騎乘機車時行速忽快忽慢，顯已對其他用路
    人通行安全生危害，遂以掌上型行動載具查詢正停等紅燈之
    系爭車輛之車籍相關資料，乃查得系爭車輛車主之駕駛執照
    係處於吊扣期間，雖車輛之車主與駕駛人固非必為同一人，
    但二者為同一人之情況仍屬常事，而本件既經警員當場查得
    系爭車輛之車主之駕駛執照係處於吊扣期間，且當時駕駛系
    爭車輛者為車主（即原告）一事又具有高度之可能性，則警
    員即係合理判斷系爭車輛係由駕駛執照在吊扣期間之原告所
    駕駛，故屬易生危害之交通工具，且其所為又構成道路交通
    管理處罰條例第21條第1項第5款之違規事實，故警員予以攔
    截，並於確認駕駛人為原告而有本件違規事實後予以當場製
    單舉發，此舉發程序核屬符合前揭司法院釋字第535號解釋
    意旨及警察職權行使法第8條之規定，當屬適法，是被告據
    之乃以原處分裁處原告前揭處罰內容，觀諸前開規定，依法
    洵屬有據。
  ㈡次查新北裁催字第00-000000000號裁決處分，原告因「經再
    通知依限參加講習逾期六個月仍未參加道安講習」，且因裁
    處當時尚未領有駕駛執照，而遭被告依道路交通管理處罰條
    例第24條第4項裁處，需於新領駕駛駕駛執照後，執行吊扣
    駕駛執照6個月，而參酌駕駛人資料，原告於110年8月30日
    新領駕駛執照，遂依上述處分於新領照時起執行吊扣駕駛執
    照6個月之處分，吊扣起訖期間為110年8月30日至111年2月2
    8日，有機車駕照吊扣銷執行單報表可稽。本件原告確有於
    駕駛執照吊扣期間（110年8月30日至111年2月28日間）仍駕
    駛系爭機車於道路，其駕車行為除有執勤員警當場目睹外，
    於原告申訴書自陳:「12/06號下午5點51分，行駛在民東路
    一段一號…」、「當時騎到民權路一段一號，然後是紅燈…」
    ，堪認原告對其確實於該時地有駕車行為並不否認，核其行
    為確有於吊扣期間仍駕車之違規屬實，自為道路交通管理處
    罰條例第21條第1項第5款規制效力所及，被告據以作成本件
    裁罰處分，應無違誤。並聲明：原告之訴駁回。
四、本院之判斷：　　　　
　　㈠按「汽車駕駛人，有下列情形之一者，處新臺幣六千元以
      上一萬二千元以下罰鍰，並當場禁止其駕駛：... 五、駕
      駛執照吊扣期間駕駛小型車或機車。…」、「第一項第三
      款、第四款之駕駛執照，均應扣繳之；第五款並吊銷其駕
      駛執照。」、「汽車駕駛人，曾依本條例其他各條規定吊
      銷駕駛執照者，一年內不得考領駕駛執照。」，道路交通
      管理處罰條例第21條第1項第5款、第4項、第67條第3項定
      有明文。
    ㈡經查，原告前於108年10月8日2時許，因有「汽車駕駛人經
      再通知依限參加講習逾期六個月以上仍不參加」之違規，
      且違規當時尚未領有駕駛執照，被告遂於109年10月23日
      依道路交通管理處罰條例第24條第4項規定，製開新北裁
      催字第00-000000000號違反道路交通管理事件裁決書，裁
      處「於重新或新領駕駛執照後，執行吊扣駕駛執照6個月
      再發給」之處分，該裁決書業於109年10月28日合法送達
      原告，原告於110年8月30日新領駕駛執照，依上述裁罰處
      分，其駕駛執照自110年8月30日起執行吊扣，吊扣期間6
      個月，即吊扣起訖日為110年8月30日至111年2月28日，此
      有上開裁決書及送達證書、機車駕照吊扣銷執行單報表可
      參（見本院卷第82、84、86頁）。該吊扣處分迄今未經撤
      銷、廢止或有重大瑕疵無效事由且亦已合法送達於原告，
      自應認其效力仍然存續。又原告騎乘系爭機車，於上開時
      、地，有「駕駛執照吊扣期間駕駛機車」之違規事實，為
      其所自承，並有舉發通知單、違規案件移送紀錄資料、臺
      北市政府警察局中山分局111年1月21日北市警中分交字第
      1113029202號函、原處分及送達證書可證，足認原告確有
      「駕駛執照吊扣期間駕駛機車」之違規事實，應堪認定。
　　㈢原告雖主張員警之攔查及開立舉發通知單之過程有瑕疵，
      其舉發程序違法，所開立之舉發通知單應予撤銷云云。經
      查：
　　　⒈按「警察職權行使法第6條第1、2項規定：『（第1項）警
        察於公共場所或合法進入之場所，得對於下列各款之人
        查證其身分：……六、行經指定公共場所、路段及管制站
        者。（第2項）前項第6款之指定，以防止犯罪，或處理
        重大公共安全或社會秩序事件而有必要者為限。其指定
        應由警察機關主管長官為之。』屬於警察人員得全面攔
        檢之依據（亦稱集體攔停）。而警察職權行使法第8條
        第1項規定：『警察對於已發生危害或依客觀合理判斷易
        生危害之交通工具，得予以攔停並採行下列措施：一、
        要求駕駛人或乘客出示相關證件或查證其身分。……三、
        要求駕駛人接受酒精濃度測試之檢定。』則屬於警察人
        員對已發生危害或依客觀合理判斷易生危害之交通工具
        ，得予以個別攔停，並採取要求駕駛人酒測措施的依據
        。所謂「依客觀合理判斷易生危害」，是指依現場狀況
        及依員警經驗對該事件所作之綜合評估，根據客觀明顯
        事實，經員警合理之推論，認為將可能有危害之發生，
        或危害可能持續擴大，此合理推斷是個案審查，警察之
        判斷只要達到所謂之合理的懷疑即可。（臺北高等行政
        法院110年度交上字第192號判決意旨參照）」。
　　  ⒉證人即舉發員警林俐證稱：當時我和另一位員警在中山
        北路、民權東西路路口執行交整勤務，就是交通整理勤
        務。如果有壅塞、回堵的狀況，我們要去做疏導工作，
        也是要做路口淨空工作。當時密錄器的錄影畫面因為轉
        換時畫面不見了，我現在回想當時情形，那邊是高肇事
        路口，我如果有看到行車搖晃或是面色潮紅，確認牌照
        後，我就會攔查，也就是看駕駛在行車狀態下，有心不
        在焉、忽快忽慢的情形，以及駕駛人在停等紅燈時，有
        臉很紅的狀況，我們就就靠近查看、攔查，而且我們不
        會用單純看臉很紅就會攔查駕駛人，我們是綜合判斷駕
        駛人有上面的狀況、行車方式有易發生危害之虞以及確
        認車牌異常，我們才會攔查。當天我與同事攔查的機車
        騎士，都是因為上述原因才會攔查他們，因為當天那邊
        機車很多，我現在印象已經很模糊。另外，因為我們是
        採雙警執行勤務，一人在看動態行進狀態，另一人必須
        在旁邊警戒、協助攔查，我們是互相輪流做這件事，所
        以不會有對於在停等紅燈機車駕駛人做隨意攔查動作等
        語(見本院卷第163至165頁)；參以證人所出具之職務報
        告(見本院卷第106頁)記載：「職於民權東路1號前路口
        處執行交通整理(兼交通稽查)，17時51分許見普重機NK
        K-6677駕駛王皓弘行車忽快忽慢，顯有危害之虞，該時
        段為交通尖峰時刻，未免其他用路人遭受危害，在該車
        停等紅燈時，以行動載具查證車牌，發現車主持照狀態
        異常，遂對其實施身分查證，經查證身分及核對機車車
        牌後，始發現王民即為車主且普通重型機車駕駛執照已
        吊扣，遂按違規事實依法舉發其第21條第1項第5款駕駛
        執照吊扣期間駕車」等語，亦與其上開所證相符，且該
        職務報告為警員業務上所依法製作，依行政訴訟法第17
        6條準用民事訴訟法第355條第1項之規定：「文書，依
        其程式及意旨得認作公文書者，推定為真正。」，當可
        推定為真正。互核上開職務報告亦與證人所證相符。復
        參酌證人即舉發員警身為執法人員與原告並不相識、亦
        無任何仇隙，或有何糾葛之利害關係，殊無甘冒偽證罪
        責，故為虛偽情事誣陷不利於原告之必要與事理，又現
        今影音資訊科技發達，各種錄音、錄影器材容易取得，
        且資訊流通甚為方便快速，員警於舉發時，倘確有故為
        取得績效而誣陷他人違規，任意予以舉發，而社會上正
        義之士亦頗有人在，易於容有遭人舉證提報，而自陷於
        偽證罪責之重大風險中，基於偽證罪重大刑責與為取得
        此交通事件舉發績效相比，風險成本甚高，舉發員警應
        無甘冒此風險故為偽證。是以，足認員警確係因發現原
        告騎車準備停等紅燈之前有行車忽快忽慢之行為，且於
        原告停等紅燈時，員警上前以行動載具查證車牌進而發
        現其所駛乘之機車之車主持照狀態異常，且核對原告身
        分證後確認原告即為車主本人，而開立舉發通知單。揆
        諸前開規定及說明，舉發員警本件之舉發過程係符合警
        察職權行使法第8條之規定，其舉發程序並無瑕疵，原
        告此部分之主張，為無可採。
　　  ⒊原告主張員警於該處未設置攔檢站云云。惟查本件舉發
        員警所執行者為交整勤務，且就原告違規事實之取締係
        屬警察職權行使法第8條之個別攔停，而非同法第6條第
        1、2項所規定之集體攔停，業如上述，是以並無依法設
        置攔檢站之必要。原告另主張其當時對舉發通知單為正
        常簽收云云，惟依系爭舉發通知單之簽收別係記載：「
        拒簽(現場已交付通知聯並告知其權益)」，有系爭舉發
        通知單可憑(見本院卷第88頁)，足認原告當時係「只收
        不簽」，而非其所稱之「簽收正常」，其此部分之主張
        ，亦有誤會。
　  　⒋綜上，本件原告騎乘系爭機車行經臺北市○○○路○段0號前
        停等紅燈時，經舉發員警依法查證後而對原告舉發「駕
        駛執照吊扣期間駕駛機車」之違規事實，其舉發程序應
        屬適法，被告據以裁罰，亦無違誤，原告上開主張，顯
        屬無據。
五、綜上所述，原告於前揭時、地，確有「駕駛執照吊扣期間駕
    駛機車」之違規事實，被告以原處分裁罰，核無違誤，原告
    訴請撤銷原處分，為無理由，應予駁回。
六、本件第一審訴訟費用830(含被告代墊之證人日旅費530元)，
    應由原告負擔，爰確定第一審訴訟費用額如主文第2項所示
    。
中　　華　　民　　國　　111 　年　　9　　 月　　6 　　日
　　　　　　　　　行政訴訟庭　法　官　徐文瑞
上為正本係照原本作成。
如不服本判決，應於判決送達後20日內，向本院提出上訴狀並表
明上訴理由（原判決所違背之法令及其具體內容或依訴訟資料可
認為原判決有違背法令之具體事實），其未載明上訴理由者，應
於提出上訴後 20 日內向本院補提理由書（上訴狀及上訴理由書
均須按他造人數附繕本，如未按期補提上訴理由書，則逕予駁回
上訴），並應繳納上訴裁判費新臺幣 750 元。
中　　華　　民　　國　　111 　年　　9　　 月　　6 　　日
　　　　　　　　　　　　　　　書記官　朱亮彰